【裁判字號】    96,訴,2175
【裁判日期】    970319
【裁判案由】    妨害自由等
【裁判全文】
臺灣板橋地方法院刑事判決              96年度訴字第2175號
公  訴  人  臺灣板橋地方法院檢察署檢察官
被      告  戊○○
            乙○○
            丁○○
                    號
            甲○○
上列被告因妨害自由等案件，經檢察官提起公訴（95年度偵字第
22562 號），本院判決如下：
    主  文
戊○○、乙○○共同以其他非法方法，剝奪人之行動自由，處有
期徒刑捌月；減為有期徒刑肆月，如易科罰金，以新臺幣壹仟元
折算壹日。
丁○○共同以其他非法方法，剝奪人之行動自由，處有期徒刑陸
月，如易科罰金，以新臺幣壹仟元折算壹日；減為有期徒刑月
，如易科罰金，以新臺幣壹仟元折算壹日。
甲○○共同以其他非法方法，剝奪人之行動自由，累犯，處有期
徒刑柒月；減為有期徒刑月又拾伍日，如易科罰金，以新臺幣
壹仟元折算壹日。
戊○○、乙○○、丁○○、甲○○被訴傷害部分均公訴不受理。
    事  實
一、甲○○前因湮滅證據案件，經臺灣臺北地方法院以九十三年
    度易字第一七三三號判決判處有期刑徒刑六月確定，於民國
    九十四年十一月二十五日易科罰金執行完畢。
二、戊○○因丙○○（起訴書誤載為陳竑鏵）積欠其債務屢次催
    討未果，且避不見面，而心生不滿。戊○○與友人乙○○嗣
    於九十五年九月二十五日上午八時許，在臺北縣永和市○○
    路○段、二段交界處某公園內巧遇丙○○，戊○○即要求丙○○還款，因丙○○無法還款，戊○○與乙○○竟共同基於
    妨害自由之犯意聯絡，強行將丙○○留置現場，不許丙○○
    離開，戊○○再以電話招來真實姓名年籍不詳綽號「大軍」
    之成年男子，戊○○與乙○○乃承前犯意，並與「大軍」共
    同基於妨害自由之犯意聯絡，於同日中午十二時許，強押丙○○至臺北縣永和市○○路○段五十之五號一元堂泡沬紅茶
    店繼續商討債務問題，戊○○並邀集友人丁○○、甲○○、
    及真實姓名年籍不詳綽號「小寶」、「小白」、「小撤」、
    「小龍」、「阿德」等成年男子前來一元堂泡沬紅茶店，共
    同基於妨害自由之犯意聯絡，藉由人多勢眾之壓力，脅迫丙○○解決債務問題，戊○○並要求丙○○簽發票號為○三二
    七三一至○三二七三六號、金額各為新臺幣三十萬元之本票
    六張交付戊○○。戊○○為確保丙○○履行債務，再與乙○○及「大軍」強押丙○○至乙○○所駕駛車牌號碼八二○－
    ＮＪ號營業小客車上，共同前往丙○○之住處，嗣於同日下
    午二時四十分許，戊○○等人行經臺北縣永和市○○路時，
    丙○○跳車呼喊救命，經警據報前往處理，始查悉上情。
三、案經丙○○訴由臺北縣政府警察局永和分局報告臺灣板橋地
    方法院檢察署檢察官偵查起訴。
    理  由
壹、有罪部分（即妨害自由部分）
一、有關證據能力部分：
    按傳聞法則之重要理論依據，在於傳聞證據未經當事人之反
    對詰問予以核實，乃予排斥，惟若當事人已放棄對原供述人
    之反對詰問權，於法院審判時表明同意該等傳聞證據可作為
    證據，基於證據資料愈豐富，愈有助於真實發現之理念，並
    貫徹刑事訴訟法修法加重當事人進行主義之精神，確認當事
    人對於證據能力有處分權之制度，傳聞證據經當事人同意作
    為證據，法院認為適當者，亦得為證據。另當事人於調查證
    據時，對於傳聞證據表示「沒有意見」、「對於證據調查無
    意見」，而未於言詞辯論終結前聲明異議，應視為已有將該
    等傳聞證據採為證據之同意，此刑事訴訟法第一百五十九條
    之五定有明文。查本案所引之下列證據，均未據被告戊○○
    、乙○○、丁○○、甲○○否認其證據能力，亦未於本案言
    詞辯論終結前聲明異議，則本院審酌該等證據並無違法取證
    或證明力顯然過低之情事，均得採為證據。
二、實體部分：
  (一)犯罪事實之認定：
  1.上揭事實，業據被告戊○○、乙○○、丁○○、甲○○於本
    院準備程序及審理時均坦承不諱，核與證人即告訴人丙○○
    於警詢及偵查時證述之情節大致相符，復經證人即現場處理
    警員謝育桐於偵查時結證明確，並有如事實欄所述之本票六
    紙扣案可資佐證，足徵被告戊○○、乙○○、丁○○、甲○○之自白與事實相符，堪以信實。
  2.從而，本件事證明確，被告戊○○、乙○○、丁○○、甲○○上揭剝奪他人行動自由之犯行均堪以認定，應依法論科。
  (二)論罪科刑之法律適用：
  1.按刑法第三百零二條之妨害自由罪，原包括私禁及以其他非
    法方法剝奪人之行動自由而言，所謂非法方法，當包括強暴
    脅迫等情事在內（最高法院七十四年台上字第三四○四號判
    例意旨參照）。又按刑法第三百零二條第一項及第三百零四
    條第一項之罪，其所保護之法益，均為被害人之自由，惟第
    三百零二條第一項之法定刑，較第三百零四條第一項為重，
    故非法妨害人自由之目的，在使人行無義務之事，或妨害人
    行使權利， 其以強暴脅迫使人行無義務之事或妨害人行使
    權利之行為已為剝奪人行動自由之行為所吸收，應逕依第三
    百零二條第一項論罪，並無適用第三百零四條之餘地（最高
    法院二十九年上字第二三五九號、二十九年上字第三七五七
    號判例、六十九年度台上字第四二一二號、七十年度台上字
    第四六七四號）。
  2.核被告戊○○、乙○○、丁○○、甲○○所為，均係犯刑法
    第三百零二條第一項之剝奪他人行動自由罪。被告四人剝奪
    告訴人之行動自由及脅迫告訴人簽發本票，均為達使告訴人
    清償債務之目的，則被告等於妨害自由行為繼續中脅迫告訴
    人簽發本票之行為，自屬包含於妨害告訴人行動自由之同一
    意念中，縱其等所為，合於刑法第三百零四條強制罪之情形
    ，仍應視為剝奪行動自由之行為所吸收而不另論罪。被告四
    人與真實姓名年籍不詳綽號「大軍」「小寶」、「小白」、
    「小撤」、「小龍」、「阿德」等成年男子間就剝奪他人行
    動自由之犯行，有犯意聯絡及行為分擔，均為共同正犯。又
    被告甲○○有如事實欄所示之犯罪科刑及有期徒刑執行完畢
    之事實，此有臺灣高等法院被告前案紀錄表在卷可參，其受
    有期徒刑之執行完畢，五年以內故意再犯有期徒刑以上之罪
    ，為累犯，應依刑法第四十七條第一項規定加重其刑。
  3.爰審酌被告戊○○為使告訴人清償債務，竟不思以合法途徑
    尋求救濟，而先後邀集被告乙○○、丁○○、甲○○等人共
    同剝奪告訴人之行動自由，脅迫告訴人簽發上開本票，對於
    告訴人身心及社會秩序所生之危害非輕；兼衡被告四人參與
    之程度，及其等於犯罪後均已坦承犯行，態度良好等一切情
    狀，分別量處如主文所示之刑，以示懲儆。末查，中華民國
    九十六年罪犯減刑條例於九十六年六月十五日經立法院三讀
    通過，並於同年七月十六日施行，被告等上開犯罪時間均在
    九十六年四月二十四日以前，悉合於減刑條件，爰依中華民
    國九十六年罪犯減刑條例第二條第一項第三款規定，各減其
    刑期二分之一，並均諭知易科罰金之折算標準。
貳、不受理部分（即傷害部分）
一、公訴意旨略以：被告戊○○與乙○○於民國九十五年九月二
    十五日上午八時許，在臺北縣永和市○○路○段、二段交界
    處某公園內巧遇告訴人丙○○，被告戊○○即要求告訴人丙○○還款，因丙○○無法還款，被告戊○○即撥打電話予有
    犯意聯絡、年籍不詳綽號「大軍」之男子前來，綽號「大軍
    」之男子到場後即徒手毆打告訴人丙○○臉部，嗣於同日十
    二時許，至臺北縣永和市○○路○段五十之五號一元堂泡沬
    紅茶店繼續商討債務問題，被告戊○○並約集有犯意聯絡之
    丁○○、甲○○、年籍不詳綽號「小寶」、「小白」、「小
    撤」、「小龍」、「阿德」等成年男子前往一元堂泡沬紅茶
    店，商討債務期間，綽號「小寶」之男子等人並以煙灰缸敲
    打告訴人丙○○頭部，致告訴人丙○○受有腦震盪、頭部外
    傷、肘、前臂及腕之表淺損傷、磨損或擦傷、指甲損傷、右
    側大腿、小腿之表淺損傷、磨損或擦傷、軀幹之表淺損傷、
    磨損或擦傷等傷害，因認被告戊○○、乙○○、丁○○、甲○○均涉犯刑法第二百七十七條第一項之傷害罪嫌等語。
二、按告訴乃論之罪，告訴人於第一審辯論終結前得撤回其告訴
    ；又告訴乃論之罪，其告訴經撤回者，應諭知不受理之判決
    ，並得不經言詞辯論為之，刑事訴訟法第二百三十八條第一
    項、第三百零三條第三款及第三百零七條分別定有明文。
三、查本件告訴人丙○○告訴被告戊○○、乙○○、丁○○、甲○○傷害案件，起訴書認被告等均係犯刑法第二百七十七條
    第一項傷害罪，依同法第二百八十七條前段規定，須告訴乃
    論。茲據告訴人於本院審理中具狀撤回其告訴，有撤回告訴
    狀一紙附卷可稽，揆諸首開說明，爰不經言詞辯論，諭知不
    受理之判決。
據上論斷，應依刑事訴訟法第二百九十九條第一項前段、第三百
零三條第三款、第三百零七條，刑法第二十八條、第三百零二條
第一項、第四十七條第一項、第四十一條第一項前段，刑法施行
法第一條之一，中華民國九十六年罪犯減刑條例第二條第一項第
三款、第七條、第九條，判決如主文。
本案經檢察官林珮菁到庭執行職務。
中    華    民    國    97    年    3     月    19    日
                  刑事第九庭  審判長法  官  樊季康
                                    法  官  劉元斐
                                    法  官  張筱琪
上列正本證明與原本無異。
如不服本判決，應於送達後十日內敘明上訴理由，向本院提出上
訴狀
                                    書記官  林怡君
中    華    民    國    97    年    3     月    19    日
附錄本案論罪科刑法條全文：
中華民國刑法第302條
（剝奪他人行動自由罪）
私行拘禁或以其他非法方法，剝奪人之行動自由者，處5 年以下
有期徒刑、拘役或3 百元以下罰金。
因而致人於死者，處無期徒刑或7 年以上有期徒刑，致重傷者，
處3 年以上10年以下有期徒刑。
第 1 項之未遂犯罰之。


司法院資訊處製作；財團法人民間司法改革基金會備份。
